臺灣高等法院刑事判決
109年度上易字第501號
上  訴  人  
即  被  告  李靜芬




            陳龍星




共      同
選任辯護人  周武榮律師
            邱于倫律師
上列上訴人因毀損案件，不服臺灣士林地方法院108年度易字第6
83號，中華民國108年12月25日第一審判決（起訴案號：臺灣士
林地方檢察署108年度偵字第1588號），提起上訴，本院判決如
下：
    主  文
上訴駁回。
    事  實
一、李靜芬與陳龍星分別為新北市○○區○○路0 段00巷○○○
    ○社區之總幹事及00號1 樓住戶，因社區00號2樓住戶王慧津
    在社區Ｂ棟前中庭公共花圃種植野薑花，雖僅3、4株野薑花
    逾越至公共走道，李靜芬與陳龍星仍基於共同毀損之故意，
    於民國107 年9 月4 日12時許，將王慧津所種植之野薑花悉
    數連根拔起，棄置於原地，致部分野薑花因根部曝曬於外而
    枯死，足以生損害於王慧津。
二、案經王慧津訴由新北市政府警察局汐止分局報請臺灣士林地
    方檢察署偵查後聲請簡易判決處刑。 
    理  由
一、本案之爭點
    上訴人即被告李靜芬於108年1月29日偵查庭供稱：「我在社
    區擔任總幹事，告訴人是社區住戶，我大概是107年7、8月
    發現告訴人種野薑花，我說那是公有地，告訴人說野薑花是
    她種的，種7、8年，以前的總幹事都沒有意見。」、「9月4
    日中午，陳龍星說我拔不動，陳龍星用他自己的工具花鏟拔
    掉野薑花，後來所有野薑花都拔掉。」等情（偵卷第38頁）
    ，並於原審供稱：「野薑花拔掉後沒有丟掉，放在原地當肥
    料。」（原審卷第51頁）。上訴人即被告陳龍星於108年1月
    29日偵查庭供稱：「我是社區住戶，與告訴人住前後，（9
    月4日中午）情形如李靜芬（偵查）所述。」（偵卷第38頁
    ），並於原審兩度為認罪之表示（原審卷第51頁、第53頁）
    。告訴人王慧津證稱：我種了野薑花7、8年，那是社區公共
    花園，李靜芬逕自找了陳龍星連根拔除野薑花，有些根爛掉
    就無法再種，有些沒有爛掉我把它放在旁邊，之後才慢慢長
    起來（偵卷第39頁、第50頁、第55頁，原審卷第51頁）。另
    有現場監視翻拍照片可資佐證。是被告李靜芬與被告陳龍星
    有共同拔除告訴人所種植之野薑花，委可認定。被告2人否
    認毀損犯行，辯以：告訴人無權種植野薑花，被告2人本於
    社區總幹事職權，為整理環境而拔除野薑花，係合法之權力
    行使，並無毀損之犯意，亦無造成損害之發生。因此，本案
    所審究者：告訴人有無權利種植野薑花？○○○○社區管委會是
    否有權拔除本件野薑花？被告2人是否有毀損之犯意？被告2
    人有否造成損害之發生？
二、告訴人有權種植野薑花之說明
　　各共有人，除契約另有約定外，按其應有部分，對於共有物
    之全部，有使用收益之權，為民法第818條所明訂，亦即共
    有人之共有權係抽象的存在於共有物之全部，如未經其他共
    有人同意，使用共有物或在共有物上種植花木，僅係是否超
    過其權利範圍而構成不當得利，不能以無權使用視之（最高
    法院55年台上字第1949號民事原判例參看）。本件新北市○○
    區○○路0段00巷○○○○社區00號2 樓房屋，為告訴人之女陸怡
    年所有，告訴人為該房屋住戶，其基地與公共花園則為○○○○
    社區住戶所共有，此有告訴人提出之建物所有權狀、土地所
    有權狀可稽，並為被告2人所承認，則告訴人在社區Ｂ棟前中
    庭、39號1樓建物前公共花圃所栽植之野薑花，屬不動產之
    出產物，在其女兒陸怡年房地產權存續期間，依民法第66條
    第2項、第70條第1項規定，僅告訴人母女有採收之權，他人
    不得任意摘取、刈除。換言之，告訴人有權在公共花圃種植
    野薑花。
三、○○○○社區管委會無權拔除本件野薑花之說明
  ㈠公寓大廈管理條例第9條第2項規定，住戶對共用部分之使用
    應依其設置目的及通常使用方法為之，但另有約定者從其約
    定。亦即管委會對於公寓大廈或社區住戶，就俗稱「大公」
    、「小公」等公共設施之使用，得為相當之約制。據此，○○
    ○○社區管理規約第37條第1項就共用部分及約定共用部分之
    使用，特規定：住戸對共用部分及約定共用部分之使用應依
    其設置目的及通常使用方法爲之，其使用管理及維護辦法授
    權予管理委員會訂定實施，指出○○○○社區有關公有花圃等公
    用部分，得訂定管理規則。然據證人即○○○○社區主委蘇世舜
    ，於本院109年4月22日審判庭證稱：社區管理委員會對於花
    圃使用、管理、維護，沒有開過會決議要怎處理等語（本院
    卷第194頁至第195頁），作證表示○○○○社區並未就公共花圃
    之整理、維護，召開管理委員會訂定管理辦法。
  ㈡被告方面雖稱：依○○○○社區管理規約第39條第14項第3款、第
    4款，住戶不可在公用花圃草坪等區域，破壞美觀及占用公
    共空間云云。然該條項第3款規定：「（住戶）禁止在中庭
    之走道、花圃、草坪、欄干、車道出入口上方……等區域，曬
    衣物棉被床單……等物品，破壞美觀及佔用公共空間情事。」
    第4款規定：「全體住戸應維持公共區域的潔淨，禁止任意
    堆放私人物品，更不懸掛私人物品、雜物等破壞美觀等情事
    。」僅僅限制住戶不得在公共空間「曬衣物、棉被、床單或
    堆放、懸掛私人物品、雜物」，以致破壞美觀或占用公共空
    間，然告訴人係在公共花圃「種植野薑花」，旨在供觀賞之
    用，與「曬衣物、棉被、堆放私人物品、雜物」完全不同，
    自不能以○○○○社區管理規約第39條第14項第3款、第4款作為
    管委會或總幹事清除本件野薑花之依據。
　㈢縱從寬解釋，告訴人所種植之野薑花，違反○○○○社區管理規
    約第39條規定，同規約第40條第1項第1款規定，管委會對破
    壞公共安全、公共衛生、公共安寧等行為時，應予制止，或
    召集當事人協調處理，經制止而不遵從者，得報請地方主管
    機關處理裁罰或對行為人提出民刑事訴訟；同條項第2款規
    定，依情節輕重及層面大小，得授權管委會訂定相關罰則及
    罰緩；說明住戶如有破壞公共安全、公共衛生、公共安寧等
    行為時，管委會應先「制止，或召集當事人協調處理」，如
    仍不遵從，則「報請地方主管機關處理裁罰或對行為人提出
    民刑事訴訟」，並得依層度不同，訂定相關處罰規定。主委
    蘇蘇世舜於本院證稱：社區管理委員會對於花圃使用、管理
    、維護，沒有開過會決議要怎處理等語（本院卷第194頁至
    第195頁），是○○○○社區管委會或社區總幹事不得逕行將告
    訴人種植之野薑花刈除。易言之，○○○○社區管委會或總幹事
    均無權拔除告訴人植栽之野薑花。
四、被告2人有毀損犯意之說明
    被告方面雖稱：因告訴人種植之野薑花垂到路上，為防止行
    走路人滑倒，及避免野薑花叢藏有毒蛇，被告2人乃將野薑
    花拔除云云。然證人蘇世舜於本院證稱：我有去看垂到路上
    的野薑花，「有3、4根吧」，社區緊鄰山區，會有一些小昆
    蟲，群組上有看過PO出1次無毒之小花蛇，沒有辦法確認來
    自告訴人種植的花圃等語（本院卷第192頁至第193頁），是
    告訴人種植之野薑花，僅3、4株垂至公共走道，影響有限，
    難認有阻礙公共通行或占用其他公共空間，隨手調整枝葉生
    長方向即可；雖社區住戶曾拍到蛇類活動，但○○○○社區靠近
    山區，有利野生動物活動，難免有小蛇出沒，亦不能證明與
    被告種植之野薑花有關；尤其，野薑花為綠色植物，無礙人
    之視覺，又無夾帶惡臭、異味，無立即移除之必要，觀諸現
    場照片（偵卷第51頁至第54頁），野薑花遭連根拔除，一旁
    之植物仍生機勃勃，未有清理之跡象，被告李靜芬復於原審
    供稱：清理之前「沒有」公告如果有人種植的話，要自己先
    移除等語（原審審易卷第32頁），被告2人僅僅因3、4株野
    薑花越界至公共道路，即將告訴人全部野薑花連根拔起，一
    旁之草木仍保持原狀，被告2人有毀損告訴人種植野薑花之
    故意。
五、被告2人造成告訴人損害之說明
　  本案發生時間為107年9月4日，即為農曆7月25日，仍屬炎熱
    季節，一般花草等植物連根拔起，縱然棄置於原地，經烈日
    曝曬2、3日，除最下層或許逃過一劫外，必因缺水而焦黃、
    枯萎，終致喪失生命力，此為眾所周知之事，從告訴人所提
    現場照片，顯示野薑花根莖呈枯黃顏色，亦適足以證之。被
    告2人於案發當日中午12時，日正當中，將告訴人之野薑花
    連根拔起，任意棄置，或枯死，或已非告訴人種植野薑花之
    原貌，自係毀損告訴人之物。
六、原判決及被告上訴之評斷
  ㈠本院基上事證，認原審以被告2人罪證明確，援引刑法第354
    條，論以毀損他人物品罪，審酌被告李靜芬、被告陳龍星均
    為專科畢業，卻未尊重告訴人對野薑花之使用權，將告訴人
    栽種觀賞用之野薑花拔除，造成部分枯死之損壞，兼衡被告
    李靜芬自始否認犯行，被告陳龍星於原審坦認犯行，迄今仍
    未與告訴人和解、賠償損害，及其他一切情狀，量處被告李
    靜芬拘役25日，被告陳龍星拘役15日，並均諭知易科罰金之
    折算標準。其認定事實、適用法律，實無違誤，所量處之刑
    ，亦無違背罪刑相當原則。原審雖未及比較新舊法，惟經本
    院比較108年12月25日修法前後刑度，僅罰金刑由銀元500元
    修訂為新台幣1萬5,000元，處罰效果相同，依一般法律適用
    原則，應適用裁判時即現行刑法，因對判決結果無影響，不
    構成撤銷之理由，併予敘明。
  ㈡被告2人上訴，或以告訴人無權在公共花圃種植野薑花，或以
    其等係本於社區總幹事職權，整理環境而拔除野薑花，有合
    法權源，欠缺毀損之犯意，或未造成損害之發生，否認毀損
    他人物品，惟被告2人確有將告訴人種植之野薑花不法連根
    拔起，造成部分野薑花枯死之犯行，業經本院一一說明、指
    駁如前，被告2人上訴否認犯罪，指摘原判決不當，為無理
    由，應予駁回。
據上論斷，應依刑事訴訟法第368條，判決如主文。
本案經檢察官陳家美提起公訴，檢察官黃東焄到庭執行職務。
中　　華　　民　　國　　109 　年　　 5　　月　　 6　　日
     　　　　　　 刑事第一庭    審判長法　官  周政達
                                      法　官  程克琳
                                      法　官  曾德水
以上正本證明與原本無異。
不得上訴。
                                      書記官  陳怡君
中　　華　　民　　國　　109 　年　　5 　　月　　7 　　日
附錄：本案論罪科刑法條全文　　　　　　　　　　　　　　　
中華民國刑法第354條
毀棄、損壞前二條以外之他人之物或致令不堪用，足以生損害於
公眾或他人者，處二年以下有期徒刑、拘役或一萬五千元以下罰
金。